臺北高等行政法院裁定
　　　　　　　　　　　　　　　　　　 93年度簡字第01462號
原　　　告　甲○
上列原告與被告法務部及新竹市稅捐稽徵處間因有關行政執行事
務事件，原告不服法務部中華民國93年10月22日（發文日期：93
年10月29日）法訴字第0931700081號訴願決定，提起行政訴訟。
本院裁定如下︰
　　主  文
原告之訴駁回。
訴訟費用由原告負擔。
　　理  由
一、原告起訴意旨略以：原告之先母劉蕭足生前所有坐落新竹市
    ○○路○段3號房屋（下稱系爭房屋），因省道台一線頭前溪
    橋改建工程案，業已於民國（下同）88年10月間自行拆除，
    劉蕭足於89年9月29日意外死亡，依民法第1147條規定，繼
    承因被繼承人死亡而開始，原告並無繼承該房屋，無需繳交
    系爭房屋88年7月至12月之房屋稅（下稱系爭稅款）。詎被
    告新竹市稅捐稽徵處就本應於89年5月送達之房屋稅單，遲
    於90年12月始向原告提出，原告亦親赴該處提出異議，並准
    自89年1月起註銷該系爭房屋之稅籍，惟於92年11月、12月
    先後向郭雲璈及劉明枝寄發補稅單，據此謂合法送達，以劉
    蕭足之繼承人即劉銘、劉明枝及原告等3人滯納系爭稅款，
    於93年3月間移送被告法務部所屬行政執行署之新竹行政執
    行處（下稱新竹執行處）執行，新竹執行處通知原告等到處
    繳納，原告等向新竹執行處聲明異議主張移送機關據以課稅
    之房屋原為其母親劉蕭足所有，業於88年間拆除並經註銷稅
    籍，劉蕭足亦於88年間繳交88年度房屋稅，原告等未繼承該
    房屋，請求停止執行並撤銷已為之執行行為云云，經該處認
    其無理由加具意見到被告所屬行政執行署，該署於93年5月5
    日以93年度署聲議字第279號聲明異議決定書駁回其異議，
    原告不服提起訴願，經被告法務部為訴願不受理之決定後，
    原告遂提起本件行政訴訟表示不服云云。
二、關於被告新竹市稅捐稽徵處部分：
  (一)按提起撤銷訴訟，須以經過訴願為其前提，其未經過訴願程
    序，遽行提起行政訴訟，即不備起訴之要件，此觀行政訴訟
    法第4條第1項規定甚明。又原告之訴，有起訴不合程式或不
    備其他要件者，行政法院應以裁定駁回之，同法第107條第1
    項第10款亦有明文。
  (二)查原告起訴本件旨在主張被告所製發之系爭房屋稅繳納通知
    書有違法情事，原告無繳納之義務云云。然查原告於起訴前
    ，並未就系爭繳納通知書表示不服而依法提起復查及訴願，
    依前揭之說明，原告關於此部分之訴訟自非合法，應予駁回
    。
三、關於被告法務部部分：
  (一)按行政執行法第9條「義務人或利害關係人對執行命令、執
    行方法、應遵守之程序或其他侵害利益之情事，得於執行程
    序終結前，向執行機關聲明異議。前項聲明異議，執行機關
    認其有理由者，應即停止執行，並撤銷或更正已為之執行行
    為；認其無理由者，應於10日內加具意見，送直接上級主管
    機關於30日內決定之。」
  (二)查原告起訴旨在主張其就系爭稅款並無繳納義務，在原告就
    系爭稅款之繳納通知書合法提起復查及訴願以前，原告尚不
    得直接向行政法院起訴，已如前述，同理，原告亦不得捨此
    法定之行政爭訟程序不由，而迂迴藉由行政執行程序之聲明
    異議程序及對於聲明異議不服提起訴願，復藉由對於訴願決
    定不服而向行政法院表示對於系爭稅款表示不服，此觀諸前
    揭得聲明異議之事由，並不包括執行名義債權本身是否違法
    而應予撤銷益明。
  (三)又查本件原告所聲明異議之事由，既非依法得聲明異議之事
    由，且原告所主張之權利受損，亦非行政執行程序所為之其
    他行政處分所致，是原告依法自不得對被告所屬行政執行署
    所為之聲明異議決定書聲明不服，而擬依一般行政救濟程序
    提起訴願及行政訴訟，原告就此部分之起訴，亦因不備起訴
    要件，爰併予駁回。本件既因不合法予以駁回，則本院自亦
    無庸命原告再就被告部分補正為被告所屬行政執行署，亦無
    庸命原告補正被告代表人之姓名及其與機關間之關係，附此
    敘明。
四、依行政訴訟法第107條第1項第10款、第104條、民事訴訟法
    第95條、第78條，裁定如主文。
中　　華　　民　　國　　94　　年　　9　　 月　　29　　日
                        第三庭法  官　王　碧　芳
上為正本係照原本作成。
本件以訴訟事件所涉及之法律見解具有原則性者為限，始得於本
裁定送達後10日內向本院提出抗告狀（須按他造人數附繕本），
並經最高行政法院許可後方得抗告。
中　　華　　民　　國　　94　　年　　9　　 月　　29　　日
              　　　　　　　　書記官  葉  瑩  庭
